臺灣板橋地方法院刑事判決　　　　　100年度交簡上字第135號
上　訴　人　臺灣板橋地方法院檢察署檢察官
上　訴　人
即　被　告　邱柏文
上列上訴人因被告過失傷害案件，不服本院100 年度交簡字第
106 號，中華民國100 年3 月31日第一審簡易判決（聲請簡易處
刑案號：臺灣板橋地方法院檢察署99年度偵字第27665 號）提起
上訴，本院管轄之第二審合議庭判決如下：
    主  文
原判決撤銷。
邱柏文因過失傷害人，處拘役拾日，如易科罰金，以新臺幣壹
仟元折算壹日。緩刑貳年。
檢察官之上訴駁回。
    事  實
一、被告邱柏文於民國99年4 月30日晚間9 時許，駕駛車牌號碼
    為155-GCK 號之重型機車，沿臺北縣板橋市（現改制為新北
    市板橋區○○○○路二段往浮洲橋方向（即四川路或土城方
    向）行駛，於同日晚間9 時35分許，行經亞東紀念醫院急診
    室停車場出口處前方即南雅南路二段與統一便利超商旁小巷
    之無號誌交岔路口（下稱系爭交岔路口）時，本應注意行經
    設有醫院標誌之路段、無號誌之交岔路口時，均應減速慢行
    ，作隨時停車之準備，且應注意車前狀況以隨時採取必要之
    安全措施，而當時雖為夜間、但有照明、天氣晴朗、視距良
    好、路面乾燥、無缺陷亦無障礙物，並無不能注意之情事，
    詎邱柏文竟未注意前方適有江蔡雪芳駕駛車牌號碼UTZ-230
    號輕型機車在該小巷處停等，正欲駛入系爭交岔路口，且邱
    柏文行經亞東紀念醫院前方時，亦未減速慢行，猶以時速四
    、五十公里之速度行駛，致亦疏未注意車前狀況之江蔡雪芳
    駕駛上開機車駛入系爭交岔路口往亞東紀念醫院急診室方向
    行駛時，邱柏文見狀已閃煞不及，其機車前方撞擊江蔡雪芳
    機車左側，致江蔡雪芳人車倒地，受有右脛骨平臺閉鎖性骨
    折之傷害。邱柏文肇事後在警員前往現場處理尚未知悉肇事
    人前，向警員自首其本人駕車致人受傷之犯行，進而接受裁
    判。
二、案經江蔡雪芳訴由臺北縣政府警察局（現改制為新北市政府
    警察局）板橋分局移請臺灣板橋地方法院檢察署檢察官聲請
    簡易判決處刑。
    理  由
一、按被告以外之人於審判外之陳述，雖不符刑事訴訟法第159
    條之1 至第159 條之4 之規定，而經當事人於審判程序同意
    作為證據，法院審酌該言詞陳述或書面陳述作成時之情況，
    認為適當者，亦得為證據；當事人、代理人或辯護人於法院
    調查證據時，知有刑事訴訟法第159 條第1 項不得為證據之
    情形，而未於言詞辯論終結前聲明異議者，視為有前項之同
    意，刑事訴訟法第159 條之5 定有明文。查證人李佳旻於偵
    查中所為之證述、證人即告訴人江蔡雪芳於警詢及偵查中所
    為之指述，到場處理本件事故警員王智毅所製作之道路交通
    事故現場草圖、道路交通事故現場圖各一份、道路交通事故
    調查報告表二份、亞東紀念醫院醫師李景胤所開立之診斷證
    明書一份，雖均係被告邱柏文以外之人於審判外之陳述，然
    經本院於審判程序中調查證據時提示被告並告以要旨後，被
    告未於言詞辯論終結前未就上開證據之證據能力部分聲明異
    議，且本院審酌告訴人江蔡雪芳僅為單純車禍案件之被害人
    ，警員王智毅、消防隊員李佳旻、醫師李景胤則僅係依其等
    專業執行職務之人，前與被告均無怨隙，衡情當無攀誣構陷
    被告之動機，告訴人江蔡雪芳、消防隊員李佳旻於案發後記
    憶猶新之際所為之陳述，及交通事故處理警員、醫師本於專
    業所製作之上開文書，具有一定之可信度，渠等上開言詞或
    書面陳述如引為證據應屬適當，依前揭規定，即均有證據能
    力。
二、前揭事實業據被告邱柏文本院審理中均供承不諱（參見本院
    100 年9 月27日審判筆錄第11頁），核與證人李佳旻於偵查
    及本院審理中、證人江蔡雪芳於警詢、偵查及本院審理中所
    為之證述大致相符，並有道路交通事故現場草圖、道路交通
    事故現場圖、診斷證明書、告訴人急診病歷資料各一份、道
    路交通事故調查報告表二份、現場及車損照片十二幀附卷可
    稽，足認被告上開自白與事實相符。又本案事故發生地點之
    最高速限為時速五十公里乙節，有道路交通事故調查報告表
    在卷可按，而被告自承其行經系爭無號誌之交岔路口時之時
    速為四、五十公里（參見上開本院審判筆錄第10頁），仍處
    於逼近最高速限之程度，顯然被告行經亞東紀念醫院前及系
    爭無號誌之交岔路口時，並未確實減速慢行以作隨時停車之
    準備甚明。按汽車（含機車）行駛時，駕駛人應注意車前狀
    況，並隨時採取必要之安全措施；又汽車行經設有醫院標誌
    之路段、無號誌之交岔路口，均應減速慢行，作隨時停車之
    準備，道路交通安全規則第94條第3 項、第93條第1 項第2
    款分別定有明文，被告駕駛機車自應注意上開交通安全規定
    。而當時雖為夜間、但有照明、天氣晴朗、視距良好、路面
    乾燥、無缺陷亦無障礙物，並無不能注意之情事等情，復有
    上開道路交通事故調查表及現場照片在卷可按，詎被告竟疏
    未注意，駕駛機車至上開亞東紀念醫院急診處前方之無號誌
    交岔路口時，未減速慢行，仍以時速四、五十公里、逼近該
    處時速上限之速度行駛，且未注意前方有告訴人在該處停等
    欲起步行駛之車前狀況，致其閃煞不及而撞上告訴人機車肇
    生本起車禍，被告具有過失，至為灼然。告訴人並因此受有
    上開右脛骨平臺閉鎖性骨折之傷害，被告之過失與告訴人所
    受傷害間，亦具有因果關係。據此，本案事證明確，被告犯
    行堪以認定。
三、檢察官聲請簡易判決處刑意旨雖認被告當時係駕駛機車沿上
    開南雅南路二段往縣民大道方向行駛，且係闖紅燈進入系爭
    交岔路口，惟查：
(一)系爭交岔路口依現場圖及現場照片所示，雖有劃設黃色網狀
    格線，但本身並未設置紅綠燈號誌，現場圖上所繪製之紅綠
    燈號誌，乃為系爭交岔路口前後路口所設置之號誌，並非系
    爭交岔路口之號誌，此係因前後路口與系爭交岔路口之距離
    十分接近，方造成系爭交岔路口係設有紅綠燈號誌之誤認。
    是系爭交岔路口既屬無號誌之交岔路口，即無闖紅燈之問題
    ，是檢察官聲請簡易判決處刑意旨認被告有闖紅燈之過失，
    容有誤會。
(二)證人即告訴人江蔡雪芳雖於警詢、偵查及本院審理中，均指
    稱其係右腳遭到被告之機車撞擊，於警詢中並明確指稱係右
    腳膝蓋遭到碰撞等語（參見99年度偵字第27665 號偵查卷第
    8 頁），核與告訴人急診病歷上所繪傷勢位置在右膝下緣相
    符（參見上開偵查卷第40頁背面），惟依告訴人於本院審理
    中所證，當時其右腳係放在機車腳踏板上（參見上開本院審
    判筆錄第5 頁），是若被告之機車確係直接撞到告訴人之右
    腳膝蓋，顯然亦會同時撞到告訴人機車之右側車身，應無疑
    義。再依卷附告訴人上開機車之車損照片所示，告訴人機車
    （即A 車）左側並無明顯刮地痕，反有車殼破裂之裂痕，車
    身右側底盤上方處之車殼則有明顯之刮地痕（參見上開偵查
    卷第27頁編號4 照片及第28頁編號6 照片，其中編號6 照片
    之說明處，誤載為A 車「左」側，正確應為A 車「右」側，
    原審因而誤認告訴人機車係「左」側出現刮地痕）。又證人
    即告訴人江蔡雪芳於警詢、偵查中經問及其機車車損時，均
    僅陳稱其車身左側外殼破裂等語（參見上開偵查卷第9 、14
    、37頁），於本院審理中更明確證稱：「（審判長問：右邊
    的外殼有無破掉？）右邊的沒有。（審判長問：右邊的外殼
    有無受損？）好像沒有。」等語（參見上開本院審判筆錄第
    5 頁）。按被告自承當時之速度約為時速四、五十公里，告
    訴人亦稱當時被告之車速很快等語（參見上開偵查卷第8 頁
    及上開本院審判筆錄第3 頁），是在此情形下，被告機車一
    旦撞上告訴人機車右側車身，勢必產生極大之撞擊力，除告
    訴人右腳因此骨折外，告訴人機車右側車身理應會受到相當
    程度之損傷，縱使車殼破裂亦屬正常，詎告訴人機車之右側
    車身除前開刮地痕外，竟然沒有任何損傷，反而是左側車身
    之車殼破裂，此實與告訴人所述遭撞擊之方向相違，毋寧說
    告訴人機車係左側遭到撞擊，導致左側車身車殼破裂後，機
    車順勢向右側倒地滑行，因而右側底盤上方車殼處有明顯之
    刮地痕，較符情理，此即與被告所述之撞擊方向相符。而告
    訴人江蔡雪芳右膝下方脛骨骨折之傷害，亦可能係遭撞倒地
    時撞擊地面所造成，或倒地時遭機車壓傷所造成，不能因其
    右腳受傷，即認係因遭被告機車直接撞擊所造成，要屬當然
    。
(三)證人李佳旻於偵查及本院審理中雖均證稱當時告訴人係倒臥
    在較靠近亞東紀念醫院，即南雅南路二段往縣民大道方向之
    車道上。然查本案係發生於99年4 月30日晚間，而證人李佳
    旻卻係於99年12月14日方經檢察官傳喚到庭作證，已時隔七
    個多月，且證人李佳旻為消防隊員，平日即以從事救護工作
    為業，接觸之車禍案件傷者眾多，則在事隔七個多月後，是
    否確實記清楚告訴人當時之倒地位置，實非無疑。退步言之
    ，縱使告訴人當時確實係倒臥在南雅南路二段往縣民大道方
    向之車道上，因被告係以時速四、五十公里速度行駛，有相
    當之撞擊力道，則亦有可能告訴人係遭被告機車撞擊後，連
    人帶車滑行至南雅南路二段往縣民大道方向之車道上，在本
    案相關跡證未獲保存之情形下，實亦難僅憑告訴人之倒地位
    置，即認被告係沿南雅南路二段往縣民大道方向行駛。另系
    爭交岔路口依現場照片所示，靠亞東紀念醫院部分之路邊較
    為空曠，靠告訴人起駛巷子部分之人行道較為狹窄（參見上
    開偵查卷第26頁編號1 、2 照片），則被告在車禍撞擊發生
    後，內心慌亂之際，起身將機車逕行遷往靠亞東紀念醫院處
    、較為空曠之人行道以免妨礙交通，亦非不合情理，尚不能
    僅因被告將其與告訴人之機車牽往靠亞東紀念醫院即南雅南
    路往縣民大道方向之人行道停放，即逕行推論其必係在該側
    路面發生撞擊。
(四)況本案被告業已與告訴人達成和解、並坦承本身確實有部分
    過失，是就案發當時之行車方向部分，衡情亦無再刻意虛偽
    陳述之必要。綜合上情觀之，本案依告訴人機車左側車殼破
    裂及右側車身有刮地痕之客觀跡證研判，應以告訴人機車係
    左側車身遭到被告機車撞擊，亦即被告當時應係如其所述，
    沿南雅南路二段往浮洲橋（即往四川路或土城方向）行駛之
    可能性較高，是檢察官聲請簡易判決處刑意旨認被告係往縣
    民大道方向行駛，亦有未洽，應予更正。
四、論罪科刑部分：
(一)核被告所為，係犯刑法第284 條第1 項前段之過失傷害罪。
    又被告於肇事後未被有偵查權之公務員或機關發覺其為犯嫌
    前，即留在事故現場向到場處理之警員自首犯行，進而接受
    裁判等情，有臺北縣政府警察局板橋分局道路交通事故肇事
    人自首情形紀錄表一份在卷足憑，爰依刑法第62條前段之規
    定減輕其刑。
(二)本院爰審酌被告並無前科，有臺灣高等法院被告前案紀錄表
    一份在卷可按，素行良好，其駕車至上開醫院前方之無號誌
    交岔路口時，未適時減速慢行之過失程度，告訴人因本件車
    禍右脛骨平臺閉鎖性骨折之傷害，傷勢不輕，兼衡告訴人在
    系爭無號誌之交岔路口，未注意左方正有被告機車正欲駛入
    該路口，即逕行起駛進入路口，亦有未注意車前狀況之過失
    ，暨被告犯罪後坦承犯行，並已與告訴人達成和解、賠償損
    失等一切情狀，量處如主文第二項所示之刑，並諭知易科罰
    金之折算標準，以資懲儆。
(三)又被告前未曾受有期徒刑以上刑之宣告，業如前述，其因一
    時失慮，觸犯刑章，事後已坦承犯行，深具悔意，且已與告
    訴人達成和解，賠償損失，此部分業據告訴人於本院審理中
    陳述綦詳，本院認被告經此偵審教訓，當知警惕，信無再犯
    之虞，應以暫不執行其刑為適當，爰併依刑法第74條第1 項
    第1 款之規定，予以宣告緩刑二年，以勵自新。
五、原審認被告犯罪事證明確，而予以論罪科刑，固非無見，惟
    查被告案發當時應係駕駛機車沿上開南雅南路二段往浮洲橋
    方向行駛之事實，業據本院認定如前，是原審認被告係往縣
    民大道方向行駛，即有未洽。又告訴人就本件事故應亦有未
    注意車前狀況之與有過失，亦如前述；另被告上訴後業已與
    告訴人達成和解、賠償損失，原審就量刑部分，漏未或未及
    審酌上情，亦有過重之處，被告執此提起本件上訴，即有理
    由，自應由本院管轄之第二審合議庭將原判決予以撤銷。又
    本案本院既認被告確實如其歷次所辯，係往浮洲橋方向行駛
    ，而非往縣民大道方向行駛，且被告於警詢、偵查及本院審
    理中均坦承其本身確實亦有部分過失（參見上開偵查卷第5
    、37頁及上開本院審判筆錄第11頁），並無檢察官所指狡辯
    卸責之情形，現復已與告訴人達成和解、賠償損失，則檢察
    官上訴意旨以被告一再空言狡辯、態度惡劣而認原審量刑過
    輕，請求量處有期徒刑三月，以新臺幣三千元折算一日等語
    ，即無理由，應予駁回。
據上論斷，依刑事訴訟法第455 條之1 第1 項、第3 項、第368
條、第369 條第1 項前段、第364 條、第299 條第1 項前段，刑
法第284 條第1 項前段、第62條、第41條第1 項前段、第74條第
1 項第1 款，刑法施行法第1 條之1 第1 項、第2 項前段，判決
如主文。
本案經檢察官褚仁傑到庭執行職務。
中    華    民    國   100    年    10    月    18    日
                  刑事第二十一庭審判長法  官 張紹省
                                      法  官 王瑜玲
                                      法  官 林維斌
以上正本證明與原本無異。
不得上訴。
                                      書記官 周雅玲
中    華    民    國   100    年    10    月    20    日
附錄本案論罪科刑法條全文：
中華民國刑法第284條第1項
因過失傷害人者，處六月以下有期徒刑、拘役或五百元以下罰金
，致重傷者，處一年以下有期徒刑、拘役或五百元以下罰金。